【裁判字號】    89,訴,1511
【裁判日期】    900509
【裁判案由】    搶奪
【裁判全文】
臺灣高雄地方法院刑事判決                        八十九年度訴字第一五一一號
    公  訴  人  臺灣高雄地方法院檢察署檢察官
    被      告  乙○○
右列被告因搶奪案件，經檢察官提起公訴（八十九年度偵字第一二一六七號），本院
判決如左：
    主  文
乙○○意圖為自己不法之所有，而搶奪他人之動產，未遂，處有期徒刑肆月，如易科
罰金，以參佰元折算壹日。緩刑肆年。緩刑期間付保護管束。
    事  實
一、乙○○自民國八十三年起即因對錯誤修正困難，以自我為中心、對外界不關心、
    自我控制差、常有干擾性行為、暴力攻擊等症狀，具有輕度智能不足合併其他器
    質性精神病，對於現實判斷能力及自我控制能力明顯受損，已達精神耗弱之程度
    ，於八十九年五月二十九日上午八時十分許，乙○○騎乘車牌號碼ＰＫＬ─四０
     六號機車，行經高雄市苓雅區○○○路高速公路涵洞下時，見甲○○將皮包置
    於機車踏板處，竟意圖為自己不法之所有，動手搶奪甲○○（公訴人誤載為吳美
    華）上開放置於該處之皮包一只（內有身分證及新台幣一千餘元），甲○○見狀
    即將極力反抗，復因該皮包為機車踏板之勾子勾住，致使乙○○無法得逞而逃逸
    ，嗣經吳女記下乙○○所騎乘機車車牌號碼而報警，並為警於八十九年五月二十
    九日十二時四十分在高雄市苓雅區○○○路二八二巷四十七弄十號前逮捕乙○○
    到案。
二、案經甲○○訴請高雄市政府警察局苓雅分局報告台灣高雄地方法院檢察署檢察官
    偵查起訴。
    理  由
一、訊據被告乙○○矢口否認有上揭犯行，辯稱：伊並沒拉扯告訴人之皮包等語，惟
    查，右揭事實，業據告訴人甲○○指述綦詳，而被告於偵訊中坦承有拉告訴人所
    有之皮包，並且發生拉扯等語（見偵查卷第七頁反面、第十三頁），而被告亦坦
    承對於皮包內放置有錢財亦有認識（見偵查卷第十三頁），是以，被告於客觀上
    有趁告訴人不備之際而破壞對於皮包之持有關係，而於主觀上亦對於皮包置有錢
    財有所認識而加以拉扯，自難認被告無具有意圖為自己不法所有之意圖，故被告
    辯稱係為好玩而為此行為，無非事後卸責之詞，不足採信。此外復有被告當日搶
    奪告訴人所騎乘之機車照片二幀在卷可稽，本件事證明確，被告犯行堪以認定。
二、核被告所為係犯刑法第三百二十五條第三項、第一項搶奪未遂罪。被告雖已著手
    搶奪行為之實施，惟未生既遂之結果，其行為尚屬未遂，酌依刑法二十六條前段
    之規定，按既遂犯之刑度減輕其刑。又被告於本院審理期間，經依職權送國軍高
    雄總醫院精神科實施精神鑑定，依鑑定結果所示，被告乙○○自八十三年起即因
    對錯誤修正困難，以自我為中心、對外界不關心、自我控制差、常有干擾性行為
    、暴力攻擊等症狀，具有輕度智能不足合併其他器質性精神病，對於現實判斷能
    力及自我控制能力明顯受損，於上述搶奪行為時已達精神耗弱之程度，此有國軍
    高雄總醫院精神鑑定報告書一份在卷可憑，被告既已達精神耗弱之程度，爰依刑
    法第十九條第二項之規定，遞減輕其刑。審酌被告本身精神狀態欠佳，對事理之
    判斷較為薄弱方犯本件犯行，惡性非鉅等一切情狀，量處如主文所示之刑，以為
    懲儆，併諭知易科罰金折算標準。又被告雖於八十五年間因竊盜案件，經法院判
    處有期徒刑六月，併予緩刑三年，而經緩刑期滿未經撤銷，其刑之宣告失其效力
    視同未受刑之宣告，罪刑同時消滅，此有臺灣高等法院被告全國前案紀錄表及台
    灣高雄地方法院檢察署刑案資料查註紀錄表各一份在卷可稽，故被告應視為前未
    曾受有期徒刑以上刑之宣告（公訴人認被告為累犯，容有誤會），此有臺灣高等
    法院被告全國前案紀錄表一份在卷可憑，因一時失慮，偶罹刑典，況因其罹患其
    他器質性精神病，判斷力減退，本院認為短期之自由刑對於矯正被告對行為之正
    確認知並無正面之實益，因認暫不執行其刑為當，併予宣告緩刑四年，緩刑期內
    併付保護管束，俾使其接受長期治療，以啟自新。
三、中華民國刑法第四十一條業經立法院於九十年一月四日修正，總統於同月十日公
    布，自該月十二日起施行，雖被告所犯之搶奪罪為最重本刑五年以下有期徒刑之
    罪，依其行為時即修正前刑法第四十一條之規定，所宣告之刑不得易科罰金，然
    因其行為後刑法第四十一條修正為：「犯最重本刑為五年以下有期徒刑以下之刑
    之罪，而受六月以下有期徒刑或拘役之宣告，因身體、教育、職業或家庭之關係
    ，執行顯有困難者，得以一元以上三元以下折算一日，易科罰金。但確因不執行
    所宣告之刑，難收矯正之效，或難以維持法秩序者，不在此限。併合處罰之數罪
    ，均有前項情形，其應執行之刑逾於六月者，亦同」，與修正前之刑法第四十一
    條相較，顯以修正後之規定對被告較為有利，爰依同法第二條第一項前段適用裁
    判時法律，就被告上開宣告刑，依新修正之刑法第四十一條第一項規定諭知易科
    罰金折算標準，附此敘明。
據上論斷，應依刑事訴訟法第二百九十九條第一項前段，刑法第三百二十五條第三項
、第一項、第七十四條第一款、第九十三條第一項，第二十六條前段、第十九條第二
項、第四十一條第一項、第二條第一項前段，罰金罰鍰提高標準條例第二條，判決如
主文。
中      華      民      國     九十    年      五      月       九      日
                                          臺灣高雄地方法院刑事第二庭
                                              法  官  廖  建  瑜
右正本證明與原本無異。
如不服本判決，應於判決送達後十日內，向本院提出上訴狀。
                                              書記官  歐  文  政
中    華    民    國      九十      年      五      月      十一      日
附錄本件論罪條文：刑法第三百二十五條第一項
刑法第三百二十五條
意圖為自己或第三人不法之所有，而搶奪他人之動產者，處六月以上五年以下有期徒
刑。
因而致人於死者，處無期徒刑或七年以上有期徒刑，致重傷者，處三年以上十年以下
有期徒刑。
第一項之未遂犯罰之。


司法院資訊處製作；財團法人民間司法改革基金會備份。
